臺灣桃園地方法院交通事件裁定　　　　　　　　　　　　九十年度交聲更字第八號
　　異　議　人
　　即受處分人　甲○○
，右列受處分人因違反道路交通管理處罰條例案件，對於台灣省公路局新竹區監理所
桃園監理站所為之處分（原處分案號：桃監裁五字第裁五二─000000000號
、五二─000000000號及附表所示共計七十五件）聲明異議，經本院裁定後
，異議人不服本院九十年七月二十五日所為裁定（九十年度交聲字第七一號）提起抗
告，經台灣高等法院裁定（九十年度交抗字第三四四號）撤銷發回，本院裁定如左：
    主  文
原處分撤銷。
甲○○不罰。
    理  由
一、原處分意旨略以：本件異議人甲○○所有車牌號碼ＥＧ─三四七六號自用小客車
    自民國（下同）八十七年七月三日起至八十八年五月十八日止，多次在台北市○
    ○○路○段、新生北橋下等道路收費停車處所停車，不依規定繳費，遭台北市停
    車管理處執法小組填摯北市警交字第七七二三０六一一０號等七十五件違規通
    知單舉發，異議人未依應到期日到應到處所，嗣經台灣省公路局新竹區監理所桃
    園監理站以桃監裁五字第裁五二─000000000號、五二─000000
    000號及附表所示共計七十五件裁決書，每件裁處異議人罰鍰新台幣（下同）
    一千二百元。異議人異議意旨則以：違反道路交通管理事件其違規事實之裁罰，
    應以證據認定，違規事實應經當事人在違規單簽章證其事實。伊所有之前揭車輛
    引擎已壞掉，伊遂將之停放在中壢平鎮處，故伊於上記時地並無停車之事實，且
    伊並無收到台北市停車管理處繳費通知單云云。
二、按法院受理有關交通事件，準用刑事訴訟法之規定，道路交通管理處罰條例第八
    十九條定有明文；而犯罪事實應依證據認定之，無證據不得推定其犯罪事實，刑
    事訴訟法第一百五十四條亦定有明文。又按對於違反道路交通管理處罰條例之行
    為，經逕行舉發者，應按已查明之資料填註車牌號碼、車輛種類、車主姓名或名
    稱及地址，並於通知單上方空白處加註逕行舉發之文字，由舉發機關送達被通知
    人，道路交通管理事件統一裁罰標準及處理細則第十一條第一項第二款定有明文
    ，被通知人於收受通知單後得依通知單所指定之應到案日期前到案說明，處罰機
    關於裁決前，應給予違規行為人陳述之機會，被通知人已依限期到案，處罰機關
    得不經裁決逕依標準表期限內自動繳納之規定收繳罰鍰結案；被通知人未依規定
    到案聽侯裁決，處罰機關始依標準表逕行裁決，亦為同細則第四十條、第四十四
    條所明定，是處罰機關逕行裁決，應以被通知人已合法收受違反道路交通管理事
    件通知單為前提。
三、經查：
  (一)本案雖經原處分機關轉請舉發單位（台北市停車管理處）查復異議人所有車號Ｅ
    Ｇ─三四七六號自用小客車於八十七年七月三日至八十八年五月十八日間之違規
    案，經查違規時間迄今已逾二年餘，依違反道路交通管理事件統一裁罰標準及處
    理細則第七十七條規定，已將管理員原始資料銷燬，且該違規通知單依郵政法規
    第二二五條規定，已逾郵局查詢期限無法查處提供，並有台北市停車管理處九十
    一年四月十五日北市停四字第０九一三一九四一七００號函在卷可憑。依道路交
    通管理事件統一裁罰標準及處理細則第七十七條固規定，處理違反道路交通管理
    事件之有關資料、簿冊等應妥為保存，保存屆滿一年者，得予銷毀。但未結案或
    涉及刑事責任之有關文件，仍繼續保存。本件既未結案，舉發單位己銷毀有關資
    料，則受處分人是否有合法收受本案七十五件違規通知單，已為疑義。
  (二)復查以台北市○○路邊停車收費方法，因限於電子停車收費器之未普遍裝設，故
    絕大多數之路邊停車收費，均須以人工方式，由管理員以手抄寫車號及停車時間
    於停車繳費通知單後，將該張停車繳費通知單夾於汽車之雨刷上（按台北市公有
    收費停車場工作規則第二十二條第一項，僅規定路邊計次收費，收費後填寫收費
    三聯單，將收據交停車駕駛人，證明聯夾在該車擋風玻璃上之雨刷下，並未規定
    停車補費通知單或停車逾時補繳通知單得夾置該車擋風玻璃上之雨刷下即完成送
    達），而使停車之駕駛人得以知悉其應繳若干之停車費，此種通知人民繳納停車
    費之方式，就行政機關而言固極為便利，惟該停車場管理員既未曾將上揭通知單
    交付或告知駕駛人，即無法認定該繳費通知單已生送達之效力（繳費通知單夾於
    汽車之雨刷上，而斯時汽車又停放於路邊，實無法於訴訟上可以確定當車主回到
    其停車處所時，其一定可以看到該張繳費單，蓋該張繳費單有可能因為風雨而遭
    吹落，更有甚者亦有可能為他人惡作劇所取走，此時停車之車主即不會看到該張
    繳費通知單），當然於有此者種情況發生時，在「道德上」吾人固可要求汽車駕
    駛人應前往路邊之停車收費管理崗亭向管理員詢問其停車之處所適才有無管理員
    開立過繳費通知單，惟衡諸法律面及現實面探究此一問題，實均誠屬困難，先就
    法律層面而言，並無任何法律要求人民遇有上述情況應為如上述高道德標準之處
    置，另就現實層面而言，汽車駕駛人如何去正確找到管理其停車位置之崗亭，縱
    其能發現正確之崗亭，以現行路邊巡場管理員人數之眾多及多數時間均在路邊巡
    場開單，且每位巡場員每日開單之路段均不同，又何能苛責駕駛人去找到開單之
    管理員？當然原處分機關會謂如按照此一推論，豈不每位駕駛人均可執未收到繳
    費通知單為抗辯而拒繳停車費，惟如前所述，當夾於汽車雨刷上之繳費通知單有
    可能因為風雨吹落或為他人惡作劇取走致無法送達到駕駛人之訴訟上合理懷疑無
    法排除以前，又無任何積極證據可以證明當駕駛人回到停車位時，該張繳費單一
    定還在汽車之雨刷上，本院自不能遽認該張繳費通知單確已由駕駛人親自收受，
    現行桃園縣警察局交通隊及桃園縣公有路邊收費停車場管理所，均掣開「桃園縣
    公有路邊收費停車場逾時催（補）繳通知單，依補繳停車費通知單存根聯之車籍
    址郵寄送達通知車主，逾期未繳始再掣單舉發違反道路交通管理處罰條例第五十
    六條第一項第十款，此即完全符合行政處分之程序要件，應為台北市停車管理處
    借鏡，附此敘明。
  (三)從而，本件舉發機關既未能證明已將停車繳費通知單及違規通知單送達駕駛人或
    汽車所有人，自難認受處分人已收受繳費及違規通知之送達或告知，應認與道路
    交通管理處罰條例（舊法）第五十六條第一項之處罰要件尚有不符，是原處分機
    關乃以受處分人有違反前揭道路交通管理處罰條例（舊法）第五十六條第一項第
    十款規定之行為，每件各裁處受處分人罰鍰新台幣一千二百元，即與上揭行政裁
    罰之要件不符。
三、綜上所述，原處分機關所認定受處分人有前開違反道路交通管理處罰條例之違規
    事實，於訴訟上並未有任何積極證據，足資證明受處分人已受領繳費及違規通知
    單，即既無積極證據足以證明受處分人已接獲該停車繳費及違規通知單而猶有不
    依規定於期限內繳費之違規行為，依前揭說明，及訴訟上之待證事實「倘有懷疑
    ，則從被告之利益作解釋」（in dubi opro reo）之證據法則，應作成對受處分
    人有利之認定，而應予採信，此外復查無其他積極證據足以證明受處分人有原處
    分機關所認定之前開違規行為，自應作對受處分人有利之認定，應認受處分人之
    異議為有理由，自應由本院將原處分撤銷，改諭知受處分人不罰，以資適法。
據上論斷，應依道路交通案件處理辦法第二十條前段，裁定如主文。
中      華      民      國    九十一    年      四      月     十五     日
                                臺灣桃園地方法院交通法庭
                                    法  官   黃永定
右正本證明與原本無異。
如不服本裁定，應於裁定送達後五日內向本院提出抗告狀。
                                    書記官   陳月桂
中        華        民        國    九十一   年    四   月    二十二    日
